【裁判字號】    89,易,496
【裁判日期】    890807
【裁判案由】    詐欺
【裁判全文】
臺灣板橋地方法院刑事判決                          八十九年度易字第四九六號
    公  訴  人  臺灣板橋地方法院檢察署檢察官
    被      告  甲○○
右列被告因詐欺等案件，經檢察官提起公訴 (八十八年度偵緝字第一五七四號)，及
移送併辦（八十九年度偵字第四八五一號），本院判決如左：
    主  文
甲○○連續意圖為自己不法之所有，以詐術使人將本人之物交付，處有期徒刑月。
緩刑貳年。
    事  實
一、甲○○意圖為自己不法之所有，且基於概括犯意，明知其已經濟狀況不佳，已無
    支付能力，仍於臺中縣大雅鄉○○村○○路四０七號籌設「星座眼鏡有限公司」
    （以下簡稱星座眼鏡公司，登記名稱則為都市眼鏡行），復自民國八十七年七月
    二十日起至同年八月二十六日止（起訴書誤載為同年五月二十四日至同年月三十
    一日），連續向勁光眼鏡企業有限公司（以下簡稱勁光公司）、勁揚光學股份有
    限公司（以下簡稱勁揚公司）、立帛眼鏡企業有限公司（以下簡稱立帛公司）大
    量採購光學鏡架等產品，計向勁光公司進貨新台幣捌萬零柒佰元、勁揚公司伍萬
    仟伍佰元、立帛公司壹萬零陸佰元（原進貨金額壹拾捌萬玖仟壹佰捌拾元，嗣
    退還壹拾柒萬捌仟伍佰捌拾元貨品，起訴書原載為進貨金額壹拾玖萬柒仟壹佰元
    ，嗣退還壹拾柒萬捌仟柒佰捌拾元），使勁揚公司等人員陷於錯誤陸續交付上開
    貨物，詎其所開設之星座眼鏡公司開幕僅三個月，即宣告歇業，勁揚公司等陸續
    向甲○○催討貨款，甲○○均避不見面，勁揚公司等始知受騙。計詐得壹拾肆萬
    肆仟捌佰元（起訴書誤載為壹拾伍萬貳仟伍佰貳拾元）。
二、案經勁光公司、勁揚公司、立帛公司訴請臺灣板橋地方法院檢察署檢察官偵查起
    訴及移送併辦。
    理  由
一、訊據被告甲○○固供承於前揭時地向告訴人勁揚公司等訂購鏡架等產品，嗣並未
    依約支付貨款之事實，惟矢口否認有何詐欺犯行，辯稱：伊所開設之星座眼鏡行
    自八十七年七月十二日起開幕，並與告訴人開始生意往來，嗣因開店期間與友人
    至酒店積欠債務，致週轉不靈而倒閉，曾與勁光公司業務員聯絡退貨事宜，惟因
    聯絡無著，始未予退貨，惟曾退還部分貨品予立帛公司，並無詐欺之不法意圖云
    云。然查被告確於前揭時地向告訴人勁光公司訂購鏡架等產品，嗣即未付貨款，
    被告隨即避不見面等情，迭據告訴代理人乙○○於偵審中指訴甚詳，並有客戶交
    易明細表附卷可稽；公訴人雖認被告自八十七年五月十四日起至同年月三十一日
    止向告訴人詐騙貨物云云，惟經本經詢以告訴人何時開始交付貨物給被告乙節，
    業據告訴代理人乙○○於本院審理中證稱：自八十七年七月二十日起出貨，應以
    該日為準，最後一次交易日期為八十七年八月二十六日，之前向檢察官所稱自八
    十七年五月十四日起係被告叫貨日期，惟實際送貨日期係以八十七年七月份以後
    為準等語（參見本院八十九年四月十二日訊問筆錄），觀之卷附之客戶交易明細
    表亦載明其交貨日期自八十七年七月二十日起至八月二十六日止，是被告自斯時
    起始詐得財物，自應以告訴代理人於本院審理中所述之時間為準；另詐得貨物總
    價部分，告訴代理人於偵查中雖稱積欠貨款係一十五萬二仟五佰二十元云云，惟
    於本院審理中復改稱：總額扣除被告退還立帛公司部分貨物之一十七萬八千五百
    八十元，總額應係積欠一十四萬四千八百元才對等語，且為被告所是認，是告訴
    代理人於偵查中所供顯係誤算，其詐得貨物總價亦以其於審理中所述為準，均合
    先敘明。其次被告以其名義於臺灣省合作金庫南豐原支庫所開設之第一一九七二
    五號及臺北銀行豐原分行所開設之第0000000000000號支票存款帳
    戶，其中臺灣省合作金庫南豐原支庫帳戶內自八十七年六月間起至同年八月間僅
    有數十元至數百元之存款，另臺北銀行豐原分行所開設之上開帳戶自八十七年六
    月一日起即陸續有支票存款不足之紀錄，迄八十七年八月二十一日即遭列為拒絕
    往來戶，此有臺灣省合作金庫南豐原支庫八十九年五月十五日合金南豐存字第一
    八六八號及臺北銀行豐原分行八十九年五月十一日北銀豐原字第八九六００八三
    三００號函及函附之被告支票存款帳戶往來明細表暨退票記錄明細表各乙份附卷
    可憑，雖被告辯稱：伊所有之上開支票借予友人「陳先生」，約定由渠兌現，詎
    渠竟未依兌現而遭退票，致伊週轉不靈云云，惟其並未能舉出該「陳先生」之真
    實姓名、地址等詳細資料以供查證，則其上開所辯，尚屬虛妄之詞，不足採信。
    質之被告於審理中亦自承：伊自八十六年底、八十七年初即開始週轉不靈等語，
    是被告明知其經濟狀況不佳，週轉及償債之能力均有未足，猶向告訴人訂購貨物
    ，於交貨後亦未曾付款，嗣經告訴人催討被告均避不見面，顯見其有詐欺之不法
    意圖甚明，雖被告於開設之眼鏡行倒閉後，曾退還部分貨物予告訴人，惟此屬事
    後償還問題，尚無礙其詐欺犯行之認定。是其所辯空言無據，顯係卸責之詞，不
    足採信，從而罪證明確，被告犯行堪以認定。
二、核被告甲○○所為，係犯刑法第三百三十九條第一項之詐欺取財罪。又其先後多
    次詐欺取財犯行，時間均緊接，犯罪構成要件亦相同，顯係基於概括犯意而為，
    應依連續犯之規定論以一罪，並依法加重其刑。爰審酌被告犯罪之動機、目的、
    手段、所生危害、犯後態度等一切情狀，量處如主文所示之刑，以示懲儆。末查
    被告前未曾受有期徒刑以上刑之宣告，有臺灣高等法院檢察署刑案紀錄簡覆表一
    份附卷可稽，其因一時失慮，致犯本罪，且於本院審理中與告訴人達成和解，有
    和解書乙份在卷可憑，本院認其經此次科刑教訓後，當益知警惕，應無再犯之虞
    ，因認其所受宣告之刑，以暫不執行為適當，爰併予宣告緩刑貳年，以勵來茲，
    而啟自新。
三、移送併辦意旨（八十九年度偵字第四八五一號）另以：被告於八十八年二月間因
    經營眼鏡行失敗，乃意圖為自已不法之所有，向告訴人莊弘道借住其所租賃之臺
    中縣大雅鄉○○路四０七號四層樓房屋乙棟，並堆置產品，約定搬遷後將產品另
    行寄放，詎料被告即一走了之，置告訴人催促信函於不顧，致使告訴人無法提前
    解約，無故損失房租一十萬餘元，而上開房屋於八十九年三月十日租期屆滿，因
    認被告涉犯侵占罪罪嫌云云。訊據被告堅決否認此部分犯行，辯稱：伊未將貨品
    帶走，且房東稱渠已將貨品帶走，因告訴人稱伊欠他錢，故拿貨品抵債，並無何
    侵占意圖等語。經查八十九年度偵字第四八五一號偵查卷中由檢察官具名所附之
    簽呈係載明「八十九年度偵字第五八二七號被告張信鳳侵占案件」（見該偵查卷
    第十一頁），顯然與本案無關，雖該案卷內容係告訴人莊弘道告訴被告侵占情事
    ，惟本件經本院審理結果認被告涉犯詐欺罪，已如前述，與公訴人移送併辦之侵
    占罪之構成要件顯不相同，而公訴人未敘明理由，徒以本件與已起訴送審之八十
    八年度偵緝字第一五七四號「被告甲○○侵占」案有連續犯之關係，屬裁判上一
    罪而請求移送併辦云云（見臺灣板橋地方法院檢察署八十九年六月九日丙○金御
    八九偵字第四八五一號函），尚乏有據，本院自無從併予審理，應由檢察官另行
    處理，附此敘明。
據上論斷，應依刑事訴訟法第二百九十九條第一項前段，刑法第五十六條、第三百三
十九條第一項、第七十四條第一款，罰金罰鍰提高標準條例第一條前段，判決如主文
。
本案經檢察官張云綺到庭執行職務
中      華      民      國      八十九      年     八     月     七     日
              臺灣板橋地方法院刑事第六庭
                                          法  官  徐  蘭  萍
右正本證明與原本無異
如不服本判決應於送達後十日內向本院提出上訴狀
                                          書記官  藍  淑  芬
中      華      民      國      八十九      年     八     月   二十四   日
附錄本案論罪科刑法條全文：
刑法第三百三十九條
意圖為自己或第三人不法之所有，以詐術使人將本人或第三人之物交付者，處五年以
下有期徒刑、拘役或科或併科一千元以下罰金。
以前項方法得財產上不法之利益或使第三人得之者亦同。
前二項之未遂犯罰之。


司法院資訊處製作；財團法人民間司法改革基金會備份。
